臺灣新北地方法院三重簡易庭民事判決
110年度重簡字第1244號
原      告  陳秋如  
訴訟代理人  黃程國律師（法律扶助律師）
被      告  林育昕  

訴訟代理人  黃冠嘉律師
被      告  玄金科技工程有限公司

法定代理人  林革成  
上列當事人間請求侵權行為損害賠償事件，本院於民國111年6月
23日言詞辯論終結，判決如下：
　　主　    文
一、被告應連帶給付原告新臺幣（下同）313,104元，及被告甲○
    ○自民國110年5月11日起，被告玄金科技工程有限公司自民
    國111年2月6日起，均至清償日止，按年息5 ％計算之利息。
二、原告其餘之訴駁回
三、訴訟費用由被告連帶負擔28％，餘由原告負擔。
四、本判決第一項得假執行。但被告如以313,104元為原告預供
    擔保後，得免為假執行。
　　事實及理由
壹、程序方面： 
一、按訴狀送達後，原告不得將原訴變更或追加他訴。但請求之
    基礎事實同一者、擴張或減縮應受判決事項之聲明者，不在
    此限，民事訴訟法第255條第1項第2、3款定有明文。本件原
    告訴之聲明原為：被告甲○○應給付原告844,191元，及自起
    訴狀繕本送達翌日起至清償日止，按年息5％計算之利息（本
    院卷一第12頁）。嗣原告基於同一事實，於民國111年1月17
    日以民事追加被告狀，追加玄金科技工程有限公司（下稱玄
    金公司）為被告（本院卷二第43頁），並於民國111年4月18
    日具狀變更聲明為：被告甲○○應與追加被告玄金科技工程有
    限公司連帶給付原告1,119,125元，及自起訴狀繕本送達翌
    日起至清償日止，按年息5％計算之利息（本院卷二第60頁）
    。經核原訴與變更之訴，皆係基於被告是否應就原告與被告
    甲○○發生本件交通事故，所應連帶負損害賠償責任所生爭議
    ，原告於本院言詞辯論後並擴張請求金額及遲延利息聲明，
    經核於法無不合，自應予准許。
二、被告玄金科技股份有限公司（下稱玄金公司）經合法通知，
    未於最後言詞辯論期日到場，核無民事訴訟法第386條各款
    所列情形之一，爰依原告聲請，由其一造辯論而為判決。
貳、實體方面： 
一、原告主張： 
　㈠緣原告乙○○於109年11月9日20時14分許，騎乘車牌號碼000-0
    00號普通重型機車（下稱系爭機車），沿新北市長榮路往光
    華路方向直行時，遭被告甲○○駕駛車牌號碼000-0000之客貨
    兩用小貨車，因未禮讓直行車先行及未注意車前狀況等情，
    自前方發生碰撞，以致原告受有左鎖骨近端骨折、左第二肋
    骨骨折等多處之傷害。而被告甲○○當時係受僱於被告玄金公
    司，且駕駛玄金公司承租之車輛，於系爭事故當時正執行送
    貨業務，客觀上被告甲○○確為被告玄金公司使用並為其提供
    勞務，而受其指揮監督，為此，爰依民法第184 條、第193
    條第1項、第195條、第188 條規定，請求被告甲○○與玄金公
    司負連帶負損害賠償責任。
　㈡請求範圍及金額如下：
　　⒈系爭機車維修費：18,000元
　　⒉醫療及醫材費用：256,445元
　　⒊交通費用：5,270元
　　⒋不能工作損失：219,410元
　　⒌看護費用：120,000 元
　　⒍精神慰撫金：50 萬元
  ㈢聲明：
　　⒈被告甲○○應與追加被告玄金公司連帶給付原告1,119,125元
      ，及自起訴狀繕本送達翌日起至清償日止，按年息5％計算
      之利息
　　⒉訴訟費用由被告甲○○與被告玄金公司連帶負擔。
　　⒊前二項聲明，如任一被告已為給付，其餘被告於該給付範
      圍內免給付義務。
　　⒋願供擔保請准宣告假執行。
二、被告則以：
  ㈠被告甲○○辯稱：系爭事故兩方都有錯，原告亦與有過失。系
    爭事故當時不算是在工作，開的是被告玄金公司的車。伊並
    不是無照駕駛等語置辯。並聲明：請求駁回原告之訴。
  ㈡被告玄金公司並未於言詞辯論期日到場，亦未提出書狀為任
    何聲明或陳述。
四、本院之判斷：
　㈠汽車駕駛人，行經有燈光號誌管制之交岔路口闖紅燈者，處
    新臺幣一千八百元以上五千四百元以下罰鍰。汽車駕駛人取
    得高一級車類之駕駛資格者，應換發駕駛執照，並准其駕駛
    較低級車類之車輛，其規定如下：三、已領有大貨車駕駛執
    照者，得駕駛小型車、輕型機車。道路交通管理處罰條例第
    53條第1項、道路交通安全規則第61條第1項第3款分別定有
    明文。次按，損害之發生或擴大，被害人與有過失者，法院
    得減輕賠償金額，或免除之，民法第217條第1項定有明文；
    此項基於過失相抵之責任減輕或免除，非僅視為抗辯之一種
    ，亦可使請求權全部或一部為之消滅，法院對於賠償金額減
    至何程度，抑為完全免除，雖有裁量之自由，但應斟酌雙方
    原因力之強弱與過失之輕重以定之（最高法院96年台上字第
    2902號判決要旨參照）。
　㈡原告主張被告甲○○於前揭時地，因轉彎車未讓直行車之過失
    ，致碰撞原告，使其受有左鎖骨近端骨折、左第二肋骨骨折
    、右膝撕裂傷、雙膝挫傷併皮下血腫、右膝後十字韌帶斷裂
    等傷害之事實，業據其提出馬偕紀念醫院（下稱馬偕醫院）
    乙種診斷證明書、新北市政府警察局道路交通事故當事人登
    記聯單、交通事故現場圖、交通事故照片、初步分析研判表
    等件為證（本院卷一第19至33頁），被告固不否認原告因系
    爭事故受有傷害，惟辯稱系爭事故雙方均有過失。
　㈢系爭事故發生經過，經本院依職權向新北市警察局蘆洲分局
    調取之系爭事故調查卷宗，依系爭事故調查卷宗卷附資料所
    示，系爭事故發生時，被告駕駛車牌號碼000-0000號車於長
    榮路欲左轉永平街32巷22弄往環堤大道方向行駛，斯時原告
    駕駛系爭機車延長榮路往光華路方向直行，兩造因而發生碰
    撞，然當時長榮路與永平街32巷22弄路口號誌，長榮路方向
    為紅燈，此有系爭事故調查卷宗卷附系爭事故路口監視器畫
    面可參，是以系爭事故係因兩造均行駛至交岔路口，未遵守
    燈光號誌指揮闖紅燈所致，此有系爭事故調查卷宗內附新北
    市政府警察局道路交通事故初步分析研判表、現場圖、調查
    報告表、談話紀錄表、事故照片、舉發違反道路交通管理事
    件通知單等件在卷可稽（本院卷一第77至99頁）；且系爭事
    故經送新北市政府車輛行車事故鑑定會鑑定，其鑑定覆議意
    見認為，雙方同為肇事原因（本院卷二第66頁），此與兩造
    相互指責對方有過失相符，堪認為真實。又兩造之過失，與
    原告所受傷害及車損間，具有相當因果關係，是原告、被告
    甲○○就系爭事故應互負過失侵權行為責任，洵堪認定。據此
    ，本院斟酌兩造對於本件之事故，雙方均未遵守燈光號誌指
    揮闖紅燈，而被告甲○○為轉彎車等系爭事故發生經過及情節
    ，認兩造之過失比例原告應負35％，被告甲○○應負65％。又系
    爭事故之發生係因雙方均未遵守燈光號誌指揮闖紅燈所致，
    而被告所駕駛之車輛為租賃小貨車，而被告係領有有效之普
    通大貨車駕駛執照，依前揭道路交通安全規則第61條第1項
    第3款規定，被告得駕駛小型車。惟被告是否以駕駛為業而
    未領有職業駕駛執照，則屬被告是否違反行政管制規則有關
    ，尚無礙於系爭事故雙方同為肇事原因之認定，併予說明。
　㈣又按因故意或過失，不法侵害他人之權利者，負損害賠償責
    任。汽車、機車或其他非依軌道行駛之動力車輛，在使用中
    加損害於他人者，駕駛人應賠償因此所生之損害。民法第18
    4條第1項前段及第191條之2前段分別定有明文。次按不法侵
    害他人之身體或健康者，對於被害人因此喪失或減少勞動能
    力，或增加生活上之需要時，應負損害賠償責任；不法侵害
    他人之身體、健康者，被害人雖非財產上之損害，亦得請求
    賠償相當之金額。民法第193條第1項、第195條第1項前段亦
    有明文。又損害賠償之債，以有損害之發生及有責任原因之
    事實，並二者之間有相當因果關係為其成立要件（最高法院
    30年渝上字第18號判意旨參照）。末按當事人主張有利於己
    之事實者，就其事實有舉證之責任，民事訴訟法第277條前
    段著有規定，因此主張侵權行為損害賠償請求權之人，對於
    侵權行為之成立要件應負舉證責任（最高法院100年度台上
    字第328號裁判意旨參照）。本件被告甲○○既因過失不法致
    原告受傷，已如前述，則原告主張被告甲○○應負侵權行為損
    害賠償責任，洵屬有據。
　㈤又按受僱人因執行職務，不法侵害他人之權利者，由僱用人
    與行為人連帶負損害賠償責任。但選任受僱人及監督其職務
    之執行，已盡相當之注意或縱加以相當之注意而仍不免發生
    損害者，僱用人不負賠償責任，民法第188條第1項定有明文
    。查被告甲○○自承為被告玄金公司之受僱人，且事故發生時
    係就職於被告玄金公司，有被告甲○○之勞工保險投保資料在
    卷可稽（見本院限閱卷），而被告甲○○於系爭事故發生時，
    所駕駛之車牌號碼000-0000號租賃小貨車，係被告玄金公司
    向訴外人順益租賃股份有限公司（下稱順益租賃公司）承租
    ，亦有順益租賃公司函覆在卷可考（本院卷二第37頁），足
    認被告甲○○係為被告玄金公司執行職務。復被告玄金公司未
    能提出證據證明對於被告甲○○之選任及監督職務已盡相當之
    注意，或縱加以相當之注意而仍不免發生損害之情事，是依
    民法第188條第1項本文規定，被告玄金公司即應與被告甲○○
    負連帶賠償責任。
　㈥茲就原告下列各請求項目及金額是否應予准許，分別審究如
    下：
　⒈系爭機車維修費：
　　按請求賠償物被毀損所減少之價額，雖得以修復費用為估定
    標準，但以必要者為限（例如修理材料以新品換舊品，應予
    折舊）。查被告因前開過失肇致本件車禍，並致系爭機車受
    有損害等情，已如前述，則被告自應就系爭機車損害負賠償
    責任。原告主張因系爭事故致系爭機車毀損，而需支出必要
    之修復費用18,000元，固提出維修估價單及行車執照（本院
    卷一第49、51頁）。惟依前開維修估價單修繕項目第1至14
    項加總共計為13,800元，其中第7項車台調整、第12項扳後
    車牌可認為屬工資費用不計折舊，然其餘如左前方向燈、座
    墊、轉向固定座、手把橡皮、右後視鏡等項目，均屬零件費
    用（合計8,250元），應予折舊。又系爭機車係96年10月出
    廠，有行車執照存卷可參（本院卷一第51頁），依行政院所
    頒固定資產耐用年數表及固定資產折舊率之規定，機械腳踏
    車之耐用年數為3年，依定率遞減法每年折舊536/1000，其
    最後1年之折舊額，加歷年折舊累積額，總和不得超過該資
    產成本原額9/10，是其殘值為1/10，且固定資產提列折舊採
    用定率遞減法則者，以1年為計算單位，其使用期限未滿1年
    者，按實際使用之月數相當於全年之比例計算之，不滿1月
    者，以1月計。系爭機車自出廠日96年10月，迄本件車禍發
    生時即109年11月9日，已使用逾3年，則材料扣除折舊後之
    價值應為資產成本額之1/10，即825元（計算式如下：8,250
    元×1/10＝825元，元以下四捨五入），加計無須計算折舊之
    工資5,550元，總計為6,375元（計算式：825元＋工資5,550
    元＝6,375元）。另原告請求拖吊費用600元，核屬維修系爭
    機車之必要費用，亦應准許。是以，原告得請求數額合計乃
    6,975元。
　⒉醫療及醫材費用：
　⑴原告主張其因系爭事故受有左鎖骨近端骨折、左第二肋骨骨
    折等多處傷害，並分別至馬偕醫院、新光吳火獅紀念醫院（
    下稱新光醫院）開刀就醫治療，而支出醫療費用及相關醫材
    費用共計256,445元，並提出馬偕醫院診斷證明書暨醫療費
    用收據、厚德診所收據、新光醫院診斷證明書暨醫療費用收
    據、統一發票等件為憑（本院卷一第31、53至61頁、本院卷
    二第67至71、75頁）。惟查，依馬偕醫院診斷證明書記載：
    「病名：左鎖骨近端骨折、左第二肋骨骨折、右膝撕裂傷、
    雙膝挫傷併皮下血腫、右膝後十字韌帶斷裂。醫師囑言：病
    患因上述原因於109/11/09至急診求治接受右膝傷口縫合，1
    09/11/13、109/11/20、109/12/03、109/12/24、109/12/29
    、110/01/05至骨科門診追蹤治療。於110/01/17住院、110/
    01/18行右膝關節鏡韌帶修補手術，110/01/21出院，110/01
    /26、110/02/02、110/02/18返骨科門診追蹤治療。需人照
    護一個月。受手術後復原需3個月。復建需3-6個月。」等語
    （本院卷一第31頁），足見原告於系爭事故發生後，隨即送
    往馬偕醫院急診，經診斷受有「左鎖骨近端骨折、左第二肋
    骨骨折、右膝撕裂傷、雙膝挫傷併皮下血腫、右膝後十字韌
    帶斷裂」等傷害，患部為左鎖骨、左側肋骨、膝蓋挫傷、右
    膝後十字韌帶斷裂。
　⑵然依新光醫院診斷證明書記載，診斷為：「右足踝挫傷軟骨
    破裂及韌帶斷裂」，患部為右側腳踝位置，與系爭事故後受
    傷位置並不相同；且系爭事故係發生於109年11月9日，迄至
    原告於111年1月21日因「右足踝挫傷軟骨破裂及韌帶斷裂」
    至新光醫院就診，已逾1年之久，故難認原告於111年間在新
    光醫院醫治「右足踝挫傷軟骨破裂及韌帶斷裂」疾病所生之
    費用，與系爭事故有相當之關聯，因此原告醫治「右足踝挫
    傷軟骨破裂及韌帶斷裂」所生之相關醫療及醫材費用，自不
    得向被告主張。
　⑶原告雖陳稱系爭事故當時右腳踝當時也有受傷，是馬偕醫院
    說因為右膝蓋十字韌帶斷裂先處理等云云，惟查參酌新光醫
    院診斷證明書記載原告「右足踝挫傷軟骨破裂及韌帶斷裂」
    ，其傷勢非輕，應伴有嚴重的紅腫與疼痛，依常理而言，實
    無可能逾事故發生後1年，才接受診察治療，是原告主張右
    足踝傷勢亦為系爭事故所致等云云，尚非可採。次查，原告
    提出之醫材發票，其中一紙消費金額與時間難以辨識，難認
    與系爭事故有所關聯（本院卷一第61頁），其餘原告所提出
    之馬偕醫院醫療費用收據、厚德診所收據、統一發票，經核
    與原告所述相符，應屬可採，故原告此部分請求117,149元
    ，為有理由（計算式：馬偕醫院部分115,382元＋厚德診所部
    分400元＋醫材費用1,170元＋62元＋135元＝117,149元），逾此
    部分，難認可採。
　⒊交通費用：
　　原告請求交通費用及停車費共計5,270元，固提出計程車收
    據、停車費發票等件（本院卷一第63至67頁）。惟其中計程
    車收據所載搭乘日期為109年12月21日、110年1月5日（本院
    卷一第65、66頁），經與原告提出之醫療費用收據核對後，
    並無至醫院就醫之相關事證，故尚難認109年12月21日、110
    年1月5日所支出之交通費用與系爭事故有所關聯。又原告提
    出之停車費發票有2紙之金額與入場時間無法辨識（本院卷
    一第66、67頁），難認與系爭事故有所關聯，因此原告此部
    分所請，僅於3,915元（計算式計程車費用3,285元＋停車費6
    30元＝3,915元）之範圍內有理由。
　⒋不能工作損失：
　　原告主張因系爭事故致其109年11月10日至110年5月10日、
    及自111年間接受手術後有3個月期間無法工作，而受有219,
    410元之損失，並提出馬階醫院診斷證明書、新光醫院診斷
    證明書為據。惟原告於111年間在新光醫院接受之治療，難
    認與系爭事故有關已如上述，而依馬偕醫院診斷證明書記載
    ：「病患因上述原因於109/11/09至急診求治接受右膝傷口
    縫合，....於110/01/17住院、110/01/18行右膝關節鏡韌帶
    修補手術，110/01/21出院，...。需人照護一個月。受手術
    後復原需3個月。復建需3-6個月。」等語，是以原告因系爭
    事故而至不能工作期間為109年11月10日至110年5月10日，
    並參以勞動部109年、110年公告之每月基本工資分別為23,8
    00元、24,000元，故原告主張因此受有143,660元之工作損
    失（計算式：23,800元×（1＋21/30）＋24,000元×（4＋9/30）
    ＝143,660元），為有理由，其餘部分，尚非可採。
　⒌看護費用：
　　按親屬代為照顧被害人之起居，固係基於親情，但親屬看護
    所付出之勞力並非不能評價為金錢，雖因二者身分關係而免
    除被害人之支付義務，惟此種基於身分關係之恩惠，自不能
    加惠於加害人。故由親屬看護時雖無現實看護費之支付，仍
    應認被害人受有相當於看護費之損害，得向加害人請求賠償
    ，始符公平原則（最高法院94年度台上字第1543號判決意旨
    參照）。經查，原告於111年間在新光醫院接受之治療，難
    認與系爭事故有關已如上述，而依馬偕醫院診斷證明書記載
    ，原告需人照護一個月等語，又原告主張以每日2,000元計
    算看護費用，與目前看護費用之行情大略相當，是原告此部
    分請求6萬元，為有理由，逾此範圍之請求，則屬無據。
　⒍精神慰撫金：
　　按慰藉金之賠償須以人格權遭遇侵害，使精神上受有痛苦為
    必要，其核給之標準固與財產上損害之計算不同，然非不可
    斟酌雙方身分資力與加害程度，及其他各種情形核定相當之
    數額（最高法院51年台上字第223號判決意旨參照）。本院
    審酌原告因本件侵權行為受有左鎖骨近端骨折、左第二肋骨
    骨折、右膝撕裂傷、雙膝挫傷併皮下血腫、右膝後十字韌帶
    斷裂等傷害，精神自受有相當之痛苦，並因此致須接受右膝
    關節鏡韌帶修補手術，術後需人照護一個月、復原需3個月
    並復建3至6個月，自得請求被告賠償其精神上之損害。並衡
    酌兩造之身分、地位、經濟能力、本件侵權行為發生之原因
    ，與原告所受傷害因而帶來之生活不便及身心痛苦之程度等
    一切情狀，認原告請求精神慰撫金，應以15萬元為適當，逾
    此範圍部分為無理由。
　⒎綜上，原告因本件車禍事故所致前揭傷害，因而得請求之損
    害賠償金額共計為481,699元（計算式：系爭機車維修費6,9
    75元＋醫療及醫材費用117,149元＋交通費用3,915元＋不能工
    作損失143,660元＋看護費用6萬元＋精神慰撫金15萬元＝481,6
    99元）
  ⒏又按損失之發生或擴大，被害人與有過失者，法院得減輕賠
    償或免除之。民法第217條第1項定有明文；依前開認定原告
    與被告甲○○就系爭事故之發生分別有35％、65％之肇事責任則
    被告應連帶賠償原告之金額應減為313,104元（計算式：481
    ,699元×65％＝313,104元，元以下四捨五入）。
五、末按「給付無確定期限者，債務人於債權人得請求給付時，
    經其催告而未為給付，自受催告時起，負遲延責任。其經債
    權人起訴而送達訴狀，或依督促程序送達支付命令，或為其
    他相類之行為者，與催告有同一之效力。」、「遲延之債務
    ，以支付金錢為標的者，債權人得請求依法定利率計算之遲
    延利息。但約定利率較高者，仍從其約定利率。」、「應付
    利息之債務，其利率未經約定，亦無法律可據者，週年利率
    為百分之五。」民法第229條第2項、第233條第1項、第203
    條分別定有明文。經查，本件原告請求被告賠償損害，係以
    支付金錢為標的，被告對原告所負之上開給付義務，固無確
    定清償期限或特定利率，從而，原告請求被告連帶給付313,
    104元，及自起訴狀繕本送達被告甲○○之翌日即110年5月11
    日（本院卷一第105頁），自民事追加被告狀繕本送達被告
    玄金公司之翌日即111年2月6日（本院卷二第53頁）起至清
    償日止，按年息5％計算之利息，為有理由，應予准許。逾此
    部分之請求則屬無據，應予駁回。
六、綜上所述，原告依侵權行為法律關係，請求被告連帶給付31
    3,104元，及被告甲○○自民國110年5月11日起，被告玄金公
    司自民國111年2月6日起至清償日止，按年息5％計算之利息
    ，為有理由，應予准許；逾此部分之請求，為無理由，應予
    駁回。
七、本判決原告勝訴部分，係依民事訴訟法第427條適用簡易程
    序所為被告敗訴之判決，爰依同法第389條第1項第3款規定
    職權宣告假執行，並依同法第392條第2項規定，依職權宣告
    被告如預供擔保後，得免為假執行。原告所為宣告假執行之
    聲請，僅在促使法院為此職權之行使，本院自不受其拘束，
    仍應逕依職權宣告假執行，惟此部分聲請既已依職權宣告，
    無再命原告提供擔保之必要，此部分不另為准駁之諭知。
八、本件事證已臻明確，兩造其餘攻擊防禦方法及所提之證據，
    核與判決結果不生影響，毋庸逐一論述。
九、訴訟費用負擔之依據：民事訴訟法第79條。
中　　華　　民　　國　　111 　年　　7 　　月　　14　　日
                  三重簡易庭  法  官  王凱俐
以上正本係照原本作成。
如不服本判決，應於送達後20日內，向本院提出上訴狀並表明上
訴理由，如於本判決宣示後送達前提起上訴者，應於判決送達後
20日內補提上訴理由書（須附繕本）。
如委任律師提起上訴者，應一併繳納上訴審裁判費。
中　　華　　民　　國　　111 　年　　7 　　月　　14　　日
                              書記官　李采錡